臺灣高等法院臺南分院刑事判決　　　　　九十二年度上易字第一四七號　　　Ｇ
　　　上　訴　人
　　　即　被　告　乙　○　○
　　　選任辯護人　蔡　進　欽　律師
右上訴人因傷害等案件，不服臺灣臺南地方法院九十二年度易字第六二三號中華民國
九十二年八月八日第一審判決（起訴案號：臺灣臺南地方法院檢察署九十一年度偵字
第一一０三一號），提起上訴，本院判決如左：
      主      文
上訴駁回。
      事      實
一、乙○○於民國（下同）九十一年七月十五日下午一時十五分許，至台南縣永康市
    ○○○路二八二號（按該處整排均係乙○○加蓋之鐵皮屋供出租，門號為乙○○
    自編），欲向房客收取租金。房客丁○○（承租同路段二八七號）以所承租房子
    店面鐵門問題未處理而拒付租金，致乙○○心生不滿而關閉丁○○所承租建物之
    電源開關，並上車欲離去。丁○○竟基於普通傷害之犯意，打開李某所駕駛之自
    小客車車門徒手毆打乙○○，致乙○○因而受有左眼鈍傷及胸部挫傷之傷害（此
    部分業經原審判處丁○○有期徒刑四月確定）。乙○○被打後心有不甘，返家後
    告知其子李元傑，並與李元傑（業經原審判處有期徒刑四月確定）、李元傑之友
    人黃有金（業經原審判處有期徒刑三月確定）、陳博儒（業經原審判處有期徒刑
    四月確定）及真實姓名、年籍、住所不詳之成年男子數人，共同基於普通傷害之
    犯意聯絡，由乙○○駕駛其所有之車牌號碼２Ｓ─７９８３號自小客車搭載李元
    傑、黃有金、陳博儒，其餘人另乘一部車，於同日晚上八時十分許重返上址尋仇
    。適丁○○外出查看，乙○○即稱「就是他，給他死」。李元傑、黃有金、陳博
    儒及其餘不詳男子等人即分別持乙○○所有之有握把鐵棍及李元傑所有之木棍等
    物共同毆打丁○○，致丁○○因而受有頭部挫傷併左臉撕裂傷、右膝挫傷、頸部
    挫傷、右手肘挫傷之傷害。在旁經營檳榔攤之丁○○之弟丙○○（業經原審諭知
    無罪確定）見狀，即基於防衛丁○○之意思持鐵條攻擊李元傑等人，李元傑等人
    亦毆打丙○○，致丙○○因而受有頭部外傷併頭暈及左肩、左肘挫傷之傷害。嗣
    經警據報趕至現場處理，並扣得乙○○所有供犯前開傷害犯行所用之有握把鐵棍
    一支、李元傑所有供犯前開傷害犯行所用之木棍一支，及丙○○所持用遭李元傑
    等人所搶下之鐵條一支。
二、案經丁○○、丙○○訴由台南縣警察局永康分局報請台灣台南地方法院檢察署檢
    察官偵查起訴。
      理      由
一、訊據上訴人即被告乙○○固坦承於右開時地與被害人丁○○因房租問題發生爭執
    ，事後並於當晚八時許載同其兒子李元傑等人重回現場等情不諱，惟矢口否認有
    何傷害犯行，辯稱：他被告訴人丁○○毆打返家臉上有傷，說給李元傑聽，於是
    在場的黃有金、陳博儒均一起前往理論，如何打起來他不知道；‧‧伊並未打被
    害人，當時係因有人要看房子，伊與他約好晚上八時多，所以才重回現場，且到
    了現場那位房客已在那裏，所以我就帶他去看房子，至於現場發生之鬥毆事件，
    我不知道也沒有看到云云。
二、經查：
  (一)右揭事實，業據告訴人丁○○、丙○○於警訊、偵查及原審審理時指述甚詳，且
    告訴人丁○○於警訊中亦供稱：當被告乙○○看見他時，就說「就是他，給他死
    」。‧‧該數名男子看見我就開始毆打我，‧‧數名男子手持木棍及鐵條，其中
    乙名是房東乙○○。‧‧等語（丁○○九十一年七月十六日下午八時三十分警訊
    筆錄第二頁），核與證人即在場目擊之丁○○前妻楊明梯（已離婚但仍同居）於
    偵查及原審審理時到庭證稱：‧‧被告乙○○喊說「就是他（丁○○）！」。丙○○從隔壁跑出來要去攔阻，也被打，我趕快打電話報案，乙○○就將棍棒放入
    車內，警察到達後，從被告乙○○車內取出棍棒等情節相符（偵查卷第七一頁至
    第七二頁、原審卷第五二頁至第五四頁）；而證人即受僱於楊明娣擔任店員而在
    場目擊經過之潘小妹亦為相同之證述（偵查卷第七一頁背面至第七二頁、原審卷
    第八三頁）。証人即據報前往現場處理本案之員警李世璟於原審亦到庭證稱：他
    到現場處理時，當庭的被告乙○○站在車旁邊，丁○○被打坐在地上，丙○○在
    現場大喊，當時車子在案發現場的斜對面，只隔了一條二線道的馬路。扣案棍棒
    是在被告乙○○車上找到，車門打開就掉出來了等語明確（原審卷第五二頁至第
    五三頁），且為被告乙○○所不爭執（原審卷第五三頁、本院卷第廿九頁、第五
    四頁）。足見上情非虛。
  (二)至被告於本院調查時辯稱：當時之所以又重回現場，係因為有人約好晚上八時多
    要看房子，所以才重回現場，到了現場那位房客（即證人甲○○）已在那裏，所
    以我就帶他去看房子，至於現場發生之鬥毆事件，我不知道也沒有看到云云。並
    聲請傳訊證人甲○○到庭作證。辜不論被告乙○○自警訊、偵查、原審審理時止
    ，迄未曾辯稱上開情節，並提及有該名證人聲請訊問之情事，所辯是否可採，已
    有可疑！況證人甲○○到庭證稱：（你是否認識被告乙○○？）現在認識，以前
    不認識，現在他是我的房東。（何時認識被告？）我於九十一年七月去看房子，
    八月開始租。‧‧（你和乙○○看房子時，有無發生事情？）我們看房子時，好
    像有發生打架的事情。（你看完房子，打架是否打完？）是的。（當初乙○○陪
    你看房子時，中途有無離開？）全程陪同，中途他沒有離開過。（那天你是何時
    到達？）大約八點左右。（你到達時，現場有多少人在？）當時我在那邊等，只
    有被告自己壹個人來問我是否要看房子，我答是，他就幫我開門讓我看房子。（
    當時被告來時，表情如何？）他來時，看不出有什麼表情，我是和太太一起去看
    房子的。（當時被告開門給你看房子時，有無向你提起他的房租有和人發生糾紛
    ？）沒有。（看完房子後，他是如何離開的？）他是往後走，是往事發的現場去
    。（事發現場和你看房子的距離有三、四公尺，當時打架時，你有沒有看到？）
    只有聽到吵鬧的聲音，並沒有看到有人打架。（你如何知道或確定那天去看房子
    ？）不知道，至於是星期幾也忘記了。（你看房子有幾次？）有一次。（乙○○
    陪你看房子時，他臉部或眼部有無受傷？）沒有注意看等情節（本院卷第四七頁
    至第五０頁）。顯與前開在場目擊證人及到場處理之警員所證情節不符。再參以
    原審同案被告李元傑於警訊中供稱：當天伊看見伊父親乙○○眼部受傷，乙○○
    告知他是因前往復國一路收取租金被打的，伊聽完後，即由乙○○駕駛２Ｓ─７
    ９３８號自小客車載伊及朋友黃有金、陳博儒等四人前往理論等語（李元傑九十
    一年七月十五日警訊筆錄第一頁背面）；被告乙○○於原審審理時亦供稱：他返
    家臉上有傷，說給李元傑聽，於是在場的黃有金、陳博儒均一起前往理論等語（
    原審卷第四一頁）。而被告乙○○確於當天下午被丁○○毆打致受有如事實欄所
    示之傷勢，亦有奇美醫院九十一年七月十六日診斷證明書一紙在卷可參（附於警
    卷），是以茍若被告乙○○所辯當天重返現場係陪證人甲○○看房子乙節為真，
    則何以原審同案被告李元傑一眼即可看出被告乙○○臉部之傷，而證人甲○○卻
    無法看出！故證人甲○○前往看房子之日期應非事發當天應可確定。
  (三)此外，告訴人丁○○因而受有頭部挫傷併左臉撕裂傷、右膝挫傷、頸部挫傷、右
    手肘挫傷之傷害；丙○○因而受有頭部外傷併頭暈及左肩、左肘挫傷之傷害等情
    ，亦有奇美醫院九十一年七月十五日診斷證明書二紙在卷可參（附於警卷），衡
    以本件既由被告乙○○告知原審同案被告李元傑、陳博儒及黃有金，並由被告乙○○親自駕車一起前往找告訴人丁○○尋仇，而持以毆打之前開兇器又係原審同
    案被告等一同帶去，且為警在被告乙○○所駕自小客車上查獲，被告乙○○前開
    所辯不知情云云，顯係事後卸責之詞，無足採信。被告乙○○既與原審同案被告
    李元傑、陳博儒及黃有金等人一同攜持兇器駕車前往，並於現場指證告訴人丁○○本人，事後並負責處理打架用之棍棒，足見渠等事先共同謀議，與被告李元傑
    、陳博儒及同案被告黃有金等人係基於犯意之聯絡及行為之分擔，應可認定。
  (四)綜上所述，被告乙○○前開所辯，尚不足採。本件事証明確，被告乙○○前開傷
    害犯行，應可認定。
三、核被告乙○○所為，係犯刑法第二百七十七條第一項之傷害罪。被告乙○○、與
    原審同案被告李元傑、陳博儒、黃有金及其餘真實姓名、年籍、住所不詳之成年
    男子間，就本件傷害犯行，彼此間有犯意聯絡及行為分擔，均為共同正犯。渠等
    以一傷害行為觸犯傷害告訴人丁○○、丙○○二罪名，為想像競合犯，應依刑法
    第五十五條規定，從一情節較重之傷害告訴人丁○○罪處斷。
四、原審以上訴人即被告乙○○罪證明確，因予適用刑法第二十八條、第二百七十七
    條第一項、第五十五條、第四十一條第一項前段、第三十八條第一項第二款，罰
    金罰鍰提高標準條例第一條前段、第二條規定，審酌被告乙○○曾有毀損犯行（
    有台灣台南地方法院檢察署刑案資料查註紀錄表一紙在卷可按），因告訴人丁○○抱怨所承租建物之鐵門問題，即行關閉電源導致糾紛，甚且率眾尋仇，影響社
    會治安甚鉅及告訴人丁○○、丙○○受傷之程度、被告犯罪後否認犯行，並無悔
    意、且尚未與告訴人丁○○、丙○○成立民事上和解等一切情狀，量處有期徒刑
    五月，並諭知易科罰金之折算標準。併敘明扣案之有握把鐵棍一支係共同正犯即
    被告乙○○所有、木棍一支係共同正犯即被告李元傑所有等情，業據被告乙○○
    供明在卷，而前開鐵棍、木棍係用以犯本件傷害罪所用之物等情，亦據告訴人丁○○、丙○○及証人楊明梯供明在卷，爰依刑法第三十八條第一項第二款規定宣
    告沒收。至於扣案之鐵條一支部分，被告乙○○等人均供稱係告訴人丙○○持鐵
    條攻擊他們，而被告乙○○於警訊中並供稱因告訴人丙○○拿來毆打同案被告李
    元傑等人，所以他向告訴人丙○○拿起來放置車內。雖告訴人丙○○稱他並未持
    鐵條攻擊被告李元傑等人，惟証人楊明梯供稱同案被告李元傑方面有二部車，共
    八、九人；告訴人丙○○亦供稱對方有二部車。同案被告李元傑等人人多勢眾，
    本件鬥毆結果卻致同案被告李元傑因而受有右膝、右小腿、左手腕多處挫傷；同
    案被告黃有金因而受有右側頭皮血腫、右大姆指挫傷；同案被告陳博儒因而受有
    左前臂挫傷及右大腿挫傷等傷害，有診斷証明書可稽。苟告訴人丙○○並未持任
    何器械，當不致造成渠等前開傷害。是被告乙○○等人所稱前開扣案鐵條係告訴
    人丙○○持以參與毆打一節應可採信。前開扣案鐵條既非被告所有供犯罪所用之
    物，爰不為沒收之諭知。本院經核原判決認事用法俱無不合，量刑亦稱妥適，被
    告上訴意旨猶執前詞否認犯罪，指摘原判決不當，並無可取，為無理由，應予駁
    回。
據上論結，應依刑事訴訟法第三百六十八條，判決如主文。
本案經檢察官吳忠賢到庭執行職務。
中    華    民    國      九十三      年      一      月      十三      日
                                  臺灣高等法院臺南分院刑事第五庭
                                      審判長法官  楊    明    章
                                            法官  顏    基    典
                                            法官  沈    揚    仁
右正本證明與原本無異。
不得上訴。
                                      法院書記官  李    梅    菊
中    華    民    國      九十三      年      一      月      十四      日
附錄法條：
刑法第二百七十七條第一項：
傷害人之身體或健康者，處三年以下有期徒刑、拘役或一千元以下罰金。
